【裁判字號】    99,訴緝,66
【裁判日期】    990811
【裁判案由】    毒品危害防制條例
【裁判全文】
臺灣高雄地方法院刑事判決              99年度訴緝字第66號
公  訴  人  臺灣高雄地方法院檢察署檢察官
被      告  乙○○
指定辯護人  本院公設辯護人黃文德
上列被告因違反毒品危害防制條例案件，經檢察官提起公訴（98
年度偵字第21366 號），本院判決如下：
    主  文
乙○○共同犯販賣第二級毒品罪，累犯，處有期徒刑伍年，扣案
之國際牌手機（不含0000000000號SIM 卡）壹支、販毒所得新臺
幣伍佰元，均沒收之。
    事  實
一、乙○○前因施用毒品案件，經本院以94年度訴字第1785號判
    處有期徒刑3 月、8 月，定應執行有期徒刑10月確定，於民
    國95年10月4 日縮刑期滿執行完畢（接續執行竊盜案件拘役
    40日，於95年11月14日出監）。詎仍不知悔改，明知甲基安
    非他命為毒品危害防制條例第2 條第2 項第2 款所列管之第
    二級毒品，不得非法持有、販賣，竟與真實姓名年籍不詳綽
    號「阿和」（音譯）之何姓成年男子，共同意圖營利，基於
    販賣第二級毒品甲基安非他命之犯意聯絡，以門號00000000
    00號為聯絡工具，於98年7 月15日18時43分許，經甲○○（
    持有毒品部分業經本院以99年度審簡字第86號判刑確定）以
    其所持用之門號0000000000號手機撥打「阿和」所有門號
    0000000000號手機，與「阿和」談妥交易數量、金額後，「
    阿和」即將上開門號0000000000號手機、高雄縣鳳山市○○
    路○段413 號8 樓鑰匙等物交與乙○○，由乙○○至上址樓
    梯間拿取塞在窗框間之甲基安非他命1 小包（毛重0.3 公克
    ，驗餘淨重0.085 公克），再前往高雄縣鳳山市○○路○段
    126 號「好郝藥局」前，將該包甲基安非他命交付與甲○○
    ，甲○○則當面交付現金新臺幣（下同）500 元與乙○○。
    嗣於同日18時45分許，為警在上址發現乙○○形跡可疑而加
    以盤查，當場在乙○○身上查獲門號0000000000號國際牌手
    機1 支、500 元紙鈔1 張，並旋於同日19時許，在高雄縣鳳
    山市○○路與文建路口，自甲○○身上查獲甲基安非他命1
    小包（毛重0.3 公克，驗餘淨重0.085 公克）及門號000000
    0000號摩托羅拉牌手機1 支。
二、案經高雄市政府警察局移送臺灣高雄地方法院檢察署檢察官
    偵查起訴。
    理  由
壹、證據能力部分：
一、證人甲○○於警詢中所為之陳述有證據能力：
    按被告以外之人於檢察事務官、司法警察官或司法警察調查
    中所為之陳述，與審判中不符時，其先前之陳述具有較可信
    之特別情況，且為證明犯罪事實存否所必要者，得為證據，
    刑事訴訟法第159 條之2 定有明文。本案證人甲○○於本院
    審理時，對於查獲當日交付之500 元是否為購買甲基安非他
    命之對價，所述與警詢中不一致，本院審酌其於警詢中所為
    之陳述，因甫為警查獲，未與被告乙○○同庭接受訊問，而
    未受外力干擾，所為之陳述客觀上具有較可信之特別情況，
    且為證明犯罪事實存否所必要，依上開規定，其於警詢中所
    為之陳述自有證據能力。
二、其他部分：
    被告以外之人於審判外之陳述，雖不符前4 條之規定，而經
    當事人於審判程序同意作為證據，法院審酌該言詞陳述或書
    面陳述作成時之情況，認為適當者，亦得作為證據，刑事訴
    訟法第159 條之5 第1 項定有明文。本案被告乙○○、辯護
    人及檢察官對本判決以下所引用之傳聞證據，均同意作為本
    案證據使用，本院審酌各該證據作成之情況，並無不法取供
    等非任意性情況，認為適當，爰依前揭規定，應具有證據能
    力。
貳、實體部分：
一、訊據被告乙○○固承認於上開時、地有交付甲基安非他命1
    小包與甲○○，並收取甲○○所交付之500 元等事實，惟矢
    口否認有何販賣第二級毒品甲基安非他命之犯行，並辯稱：
    500 元是伊要走之前，甲○○叫住伊，拿500 元麻煩伊轉交
    給綽號「豆腐」的人；綽號「豆腐」的男子姓何，約30幾歲
    ，也有人叫他「阿和」云云（見本院訴字卷第58、74頁）。
    經查：
  (一)證人甲○○於本院審理時證稱：伊於98年7 月15日19時45分
    許在高雄縣鳳山市○○路、文建路口被查獲持有1 包甲基安
    非他命，該包甲基安非他命是伊找乙○○的朋友「阿和」，
    他叫乙○○轉交給伊的；當天18時多許，伊是以0000000000
    號手機打給0000000000號門號，與「阿和」聯絡，因為伊工
    作很累，要買甲基安非他命吸食，電話中是跟「阿和」說伊
    要多少錢，他就跟伊說在何處等，伊就過去，到現場是被告
    乙○○交毒品給伊的；在被查獲之前，伊見過被告2 、3 次
    ，這2 、3 次都是聯絡「阿和」拿甲基安非他命；伊都是直
    接跟「阿和」聯絡，至於「阿和」派誰跟伊接觸，是他們內
    部的事，「阿和」好像是被告的頭一樣；因為伊曾經見過被
    告，所以知道要向他拿毒品等語（見本院訴字卷第59～62、
    64～66頁），核與被告供稱當日係綽號「阿和」之人要其轉
    交甲基安非他命1 小包與證人甲○○等語相符，是此部分事
    實應堪採信。
  (二)證人甲○○於警詢中證稱：98年7 月15日約19時許，伊使用
    0000000000號手機打給0000000000號之人，約在好郝藥局見
    面交易毒品；警方在被告手上起獲之500 元紙鈔，就是伊向
    他購買毒品的錢等語（見偵卷第40頁），已明確證稱係以
    500 元向被告購買甲基安非他命。雖證人甲○○於本院審理
    中改口證稱：因為伊之前有欠「阿和」500 元，伊問「阿和
    」可不可以給伊一點東西，他同意伊才拿500 元過去還他；
    那天伊打電話給「阿和」，因為伊工作回家有點累，要跟他
    要一點東西，他說前面的帳清完就給伊；伊交給被告的500
    元是伊之前購買甲基安非他命所欠下的錢，這次被告交給伊
    的甲基安非他命，是「阿和」答應要給伊的等語（見本院訴
    字卷第60、64、67頁），然證人甲○○於檢察官詰問其當時
    撥打電話給0000000000號之人之目的時，則證稱：因為伊工
    作很累，要買甲基安非他命吸食等語（見本院訴字卷第61頁
    ），且於警詢中在警方無任何誤導之下，且精神狀況並無不
    清之情況下，亦證稱500 元為其當日購買毒品之錢至明，足
    見證人甲○○當日交付之500 元係為該次購毒之價款。酌以
    甲基安非他命價格高昂，一般交易均為銀貨兩訖，少有賒欠
    情形，縱若得以賒欠，則證人甲○○已有前帳未清之紀錄，
    欠債還錢乃理所當然之事，倘若證人甲○○並非欲購買甲基
    安非他命，僅單純還債，對方豈有甘冒遭警查緝違法行為之
    風險，無償轉讓甲基安非他命供其施用。本院另審酌證人甲
    ○○因與被告同庭，衡情可能有人情壓力之考量，所為證述
    不免對被告有所偏袒，是其證述交付500 元係清償前債，被
    告所交付之甲基安非他命係因清償前債，「阿和」無償給與
    等語，委無足採，難以為有利被告之認定。
  (三)被告亦供稱其知道「阿和」要其交付與甲○○之物為甲基安
    非他命，且其亦收取甲○○所交付之500 元現金，又被告本
    身亦有施用甲基安非他命之習慣，有高雄市立凱旋醫院濫用
    藥物尿液檢驗報告、嫌疑人尿液對照表、本院98年度審簡字
    第554 號刑事簡易判決存卷可參（見本院訴緝字卷第22～25
    、30、32頁），是其理應知悉該500 元為該包甲基安非他命
    之對價。此外，並有高雄市政府警察局刑警大隊搜索扣押筆
    錄、扣押物品目錄表、手機通話紀錄翻拍照片、本院99年度
    審簡字第86號刑事簡易判決在卷可稽（見偵卷第17～19、25
    ～27、69、71、72頁），且有使用0000000000號門號之國際
    牌手機1 支、現金500 元紙鈔1 張扣案為憑，由此足徵被告
    對於販賣甲基安非他命與甲○○乙事確有所悉，且與綽號「
    阿和」之人有犯意聯絡及行為分擔甚明。
  (四)按非法販賣甲基安非他命係政府嚴予查緝之違法行為，且甲
    基安非他命並無公定之價格，並可任意分裝或增減其份量，
    而每次買賣之價量，亦隨時依雙方關係之深淺、當時之資力
    、需求程度及對行情之認知等因素而異其標準，非可一概而
    論，因之販賣之獲利，除經坦承犯行，或帳冊價量均臻明確
    外，委難察得實情，而販賣之人從價差或量差中牟利方式雖
    異，惟其圖利之非法販賣行為則均相同，是縱未確切查得販
    賣賺取之實際差價，但除別有事證，足認係按同一價格轉讓
    ，確未牟利之情形外，尚難執此認非法販賣之事證有所不足
    ，致知過坦承者難辭重典，飾詞否認者反得逞僥倖，而失情
    理之平；且甲基安非他命價格昂貴，取得不易，苟無利可圖
    ，應無甘冒被查緝法辦之危險而平白為轉讓毒品之可能。從
    而，被告與綽號「阿和」之成年男子有從中賺取差額利潤圖
    利之意圖甚明，其等具有營利之意圖，亦堪認定。
  (五)綜上，本案事證明確，被告上開販賣第二級毒品犯行堪予認
    定，應予論罪科刑。
二、論罪科刑：
  (一)按甲基安非他命為毒品危害防制條例第2 條第2 項第2 款所
    規定之第二級毒品，不得非法持有、販賣。核被告乙○○所
    為，係犯毒品危害防制條例第4 條第2 項之販賣第二級毒品
    罪。被告販賣而持有甲基安非他命之低度行為，應為販賣之
    高度行為所吸收，不另論罪。被告就上開犯行與綽號「阿和
    」之成年男子間，有犯意聯絡及行為分擔，應論以共同正犯
    。又被告前有犯罪事實欄所載之前科紀錄及刑之執行，有臺
    灣高等法院被告前案紀錄表在卷可考，其於5 年內故意再犯
    本案有期徒刑以上之罪，為累犯，應依刑法第47條第1 項加
    重其刑。又被告於偵查及審判中均承認有交付甲基安非他命
    及收取500 元之行為，已承認有分擔販賣第二級毒品罪之構
    成要件行為（即交付毒品及收取價款），雖另有上開辯解，
    此乃被告辯護權之行使，仍不失為自白犯罪，是依毒品危害
    防制條例第17條第2 項之規定減輕其刑，並依法先加後減之
    。
  (二)爰審酌被告明知甲基安非他命為毒品，使用容易成癮，且對
    施用者身心造成不輕之傷害，而因其成癮性，常使施用者經
    濟地位發生實質改變而處於劣勢，殘害國民身心健康，足使
    社會施用毒品人口增加，而相對提高社會負成本，減損勞動
    生產力，影響社會層面至深且鉅，為國家嚴格查禁之違禁物
    ，竟與綽號「阿和」之成年男子為牟私利共同販賣，及其交
    易之次數、價款、犯罪之目的、動機等一切情狀，量處如主
    文所示之刑，以資儆懲。至檢察官具體求處有期徒刑7 年2
    月，尚嫌過重，附此敘明。
  (三)扣案「阿和」所有供聯絡用之0000000000號門號國際牌手機
    1 支（不含SIM 卡）、販毒所得500 元，為供被告與甲○○
    聯絡本案犯罪之用及販賣毒品所得之財物，均應依毒品危害
    防制條例第19條第1 項之規定宣告沒收（因「阿和」之姓名
    、年籍不詳，故就500 元之部分未為連帶沒收之諭知）。證
    人甲○○遭查扣之甲基安非他命1 包（毛重0.3 公克，驗餘
    淨重0.085 公克），雖屬違禁物，惟已於甲○○涉犯持有毒
    品罪刑下宣告沒收銷燬，且該案業已執行，此有臺灣高雄地
    方法院檢察署檢察官扣押（沒收）物品處分命令在卷可考（
    見本院訴字卷第89頁），爰不另宣告沒收銷燬。至其餘扣押
    物品（0000000000號SIM 卡1 張、MOTOROLA手機〈含000000
    0000號SIM 卡〉及三星手機〈含0000000000號SIM 卡〉各1
    支、鑰匙5 支含晶片、玻璃球3 個、杓子2 支、電子秤1 台
    、封口機1 台、夾鏈袋1 包），或非被告所有之物，或為被
    告施用毒品之工具，均與被告本案犯罪無關，爰不另為沒收
    之宣告，併此敘明。
據上論斷，應依刑事訴訟法第299 條第1 項前段，毒品危害防制
條例第4 條第2 項、第17條第2 項、第19條第1 項，刑法第11條
、第28條、第47條第1 項，判決如主文。
本案經檢察官李怡增到庭執行職務。
中    華    民    國    99    年    8     月    11    日
                  刑事第十六庭  審判長法  官  曾逸誠
                                      法  官  林柏壽
                                      法  官  王靖茹
以上正本證明與原本無異。
如不服本判決應於收受送達後10日內向本院提出上訴書狀，並應
敘述具體理由；如未敘述上訴理由者，應於上訴期間屆滿後20日
內向本院補提理由書（均須按他造當事人之人數附繕本）「切勿
逕送上級法院」。
中    華    民    國    99    年    8     月    11    日
                                      書記官  陳鈺甯
附錄本案論罪科刑法條：
〈毒品危害防制條例第4 條第2 項〉
製造、運輸、販賣第二級毒品者，處無期徒刑或7 年以上有期徒
刑，得併科新臺幣1 千萬元以下罰金。

司法院資訊處製作；財團法人民間司法改革基金會備份。
